【裁判字號】    90,上易,1083
【裁判日期】    900718
【裁判案由】    贓物
【裁判全文】
臺灣高等法院高雄分院刑事判決                    九十年度上易字第一八三號
    上訴人  台灣高雄地方法院檢察署檢察官
    被  告  乙○○
右上訴人因被告贓物案件，不服臺灣高雄地方法院九十年度易字第四二五號中華民國
九十年四月三十日第一審判決（起訴案號：臺灣高雄地方法院檢察署八十九年度偵字
第二六四七二號），提起上訴，本院判決如左：
      主  文
上訴駁回。
      理  由
一、公訴意旨略以：被告乙○○在高雄市○○區○○街五二八號經營聯合國通訊廣場
    ，於八十九年十月初，明知不詳姓名之男子前往兜售之ＮＯＫＩＡ型行動電話來
    路不明，係屬贓物，竟以新台幣（下同）五千五百元之低價收購，並以六千元之
    價格售予不知情之薛志強再轉售許志昌，為警線查獲等語，因認被告乙○○涉有
    刑法第三百四十九條第二項故買贓物罪嫌云云。
二、按犯罪事實，應依證據認定之，無證據不得推定其犯罪事實；又不能證明被告犯
    罪者，應諭知無罪之判決，刑事訴訟法第一百五十四條、第三百零一條第一項分
    別定有明文。又按事實之認定，應憑證據，如未能發現相當證據，或證據不足以
    證明，自不能以推測或擬制之方法，為裁判基礎，最高法院分別著有四十年臺上
    字第八六號判例可資參照。
三、公訴人認被告乙○○涉有故買贓物罪嫌，無非係以被告坦承不諱，並有證人薛志
    強、許志昌證述在卷，復有贓物認領保管收據等為其論據。惟訊據被告堅決否認
    知悉所購買之手機為贓物，辯稱：伊係用市價收購，而非以低於市價之價格購買
    ，其確無贓物認知等語。經查，被告於警訊中已辯陳不知道所購得之行動電話為
    搶奪而來之贓物，於偵查中又未出庭應訊，自無公訴人所稱「坦承不諱」之情；
    又證人薛志強、許志昌於警訊中之證述情節，亦僅供述該行動電話購得之經過及
    購買之價格，並無述及被告是否明知該贓物之出處一節，亦難採認證人薛志強、
    許志昌二人之證述，而為被告明知該手機為贓物之認定依據；再被告就其收購價
    格之陳述，前後固有五千五百元及三千元之出入，然無論係以五千五百元或三千
    元收購，經原審函查上開手機之收購市價結果，於八十九年十月初，諾基亞（Ｎ
    ＯＫＩＡ）八二一０型為三千元至六千元（視手機之狀況而定），且有關中古手
    機之買賣，經警宣導後，係自八十九年四月起方有建立出賣者之資料等手續，此
    有行動家通信廣場（係原審隨機自他案遭搶奪之被害通信行選樣函查）函文一紙
    在卷足憑，是上開手機收購一般行情，與被告向他人收購之價格，並未有明顯偏
    低之情事，政府亦無如同當舖業者有登載出售者身份資料之法規依據，故一般市
    場上同業，普遍存在對中古手機出售者未要求身份登記之情，是被告未要求出售
    者留下身份資料存證，亦難認有何違常，而被告本身即係通訊業者，新舊通訊用
    品之交易本屬正當合法之營業項目，其交易地點又係正當交易場所，自難僅以被
    告收購之價格及未登記出賣者之資料，即遽認被告明知所收購之手機係屬贓物；
    另據證人即警員黃財興於原審中證述本件搶奪案之搶匪吳志明，共搶了六件，從
    手機之序號查出現在手機使用者，後來是被告提供手機資料供警方查出，後來有
    查出是吳志明賣手機給乙○○，而搶嫌並沒有向被告說明手機來自何處等語，此
    等供詞嗣經本院調閱吳志明於九十年二月十九日在高雄市政府刑警大隊偵一隊一
    分隊受訊筆錄，吳志明確坦認出售手機予被告，然出售時並未告知係贓物等情，
    有該份筆錄附卷可按，是吳志明既未有證據足認出售予被告手機時有明確告知貨
    品來源，自難遽行推論被告主觀上知贓故買。綜上所述，自難以該手機係甲○○
    遭搶奪之贓物，而認被告收購時亦知悉手機係屬贓物，此外復查無其他積極證據
    足資認定被告確有知贓故買犯行，揆諸前揭意旨，應認其犯罪不能證明，原審乃
    據此而為被告無罪判決之諭知，於法即無不合，原審檢察官猶執陳詞，認被告有
    罪，指摘原判決不當，即無理由，應予駁回。
據上論斷，依刑事訴訟法第第三百六十八條，判決如主文。
本案經檢察官董明正到庭執行職務。
中      華      民      國    九十      年      七      月     十八     日
                              臺灣高等法院高雄分院刑事第八庭
                                  審判長法官  郭雅美
                                        法官  莊飛宗
                                        法官  洪兆隆
右正本證明與原本無異。
不得上訴。
                                      書記官  葉淑華
中      華      民      國    九十      年      七      月     二十     日
                        Ａ


司法院資訊處製作；財團法人民間司法改革基金會備份。
